---
title: "Analisis de base de datos de estaciones meteorológicas"
output: html_notebook
---

```{r message=FALSE, warning=FALSE}
library(tidyverse)
library(lubridate)
```

1. Lectura de archivo con información de estaciones meteorológicas
```{r message=FALSE, warning=FALSE}
datosRAWprec <- read_csv("precip_diaCR.csv")
datosRAWtmax <- read_csv("Tmax.csv")
datosRAWtmin <- read_csv("Tmin.csv")
```

2. Convertir a tidy dataset

Convertir "AÑO" "MES" y "DIA" a columna de fecha
```{r}
datosRAWprec$Fecha <- ymd(paste(datosRAWprec$AÑO, datosRAWprec$MES, datosRAWprec$DIA, sep = "/"))
datosRAWtmax$Fecha <- ymd(paste(datosRAWtmax$AÑO, datosRAWtmax$MES, datosRAWtmax$DIA, sep = "/"))
datosRAWtmin$Fecha <- ymd(paste(datosRAWtmin$AÑO, datosRAWtmin$MES, datosRAWtmin$DIA, sep = "/"))
```

Hacer dos columnas para variables: Fecha y Estacion
```{r}
datosEst1 <- datosRAWprec %>% select(-AÑO, -MES, -DIA) %>%  gather(Estacion, Precip, 1:212, -Fecha)
datosEst2 <- datosRAWtmax %>% select(-AÑO, -MES, -DIA) %>%  gather(Estacion, Tmax, 1:122, -Fecha)
datosEst3 <- datosRAWtmin %>% select(-AÑO, -MES, -DIA) %>%  gather(Estacion, Tmin, 1:122, -Fecha)
datosEst <- datosEst1 %>% full_join(datosEst2) %>% full_join(datosEst3)
rm(datosEst1, datosEst2, datosEst3)
rm(datosRAWprec, datosRAWtmax, datosRAWtmin)
```

Verificar número de estaciones en tabla "datosEST"
```{r}
datosEst %>% group_by(Estacion) %>% summarise(n=n()) %>% nrow()
```


3. Filtrar datos igual o mayores a 1980
```{r}
datosGT1980 <- datosEst %>% filter(Fecha >= ymd("1980-01-01"))
```


4. Cargar tabla con ubicación de estaciones
```{r}
EstLoc <- read_csv("EstCoord.csv")
```
Mapa con ubicación de cada estación
```{r}
library(leaflet)
leaflet(EstLoc) %>% addTiles() %>% addMarkers(~LONG, ~LAT, popup = ~as.character(CODIGO))
```

Revisión de cuán completos están los datos
```{r}
datosGT1980$aNo <- year(datosGT1980$Fecha)
datosNAs_aNo <- datosGT1980 %>% group_by(aNo) %>% 
  summarise(PrecipNAs = sum(is.na(Precip)), TminNAs = sum(is.na(Tmin)), TmaxNAs = sum(is.na(Tmax)))

datosNAs_aNo_gg <- datosNAs_aNo %>% gather(PrecipNAs, TminNAs, TmaxNAs, key = "Variable", value = "Valor")

ggplot(datosNAs_aNo_gg, aes(x=aNo, y=Valor, colour = Variable)) + geom_line() + ggtitle("Numero de NAs por año para cada variable")
```
Porcentaje de total de datos anuales en NA
```{r}
naNo <- datosGT1980 %>% group_by(aNo) %>% tally()
datosNAs_aNo_gg <- full_join(datosNAs_aNo_gg, naNo, by = "aNo", copy = T)
datosNAs_aNo_gg <- datosNAs_aNo_gg %>% mutate(prctNA = Valor/n*100)
ggplot(datosNAs_aNo_gg, aes(x=aNo, y=prctNA, colour = Variable)) + geom_line() + ggtitle("Porcentaje de NAs por año para cada variable")
```

Rango de valores de estaciones (233 estaciones)
```{r}
datos1980_2014gathered <- datos1980_2014 <- datosGT1980 %>% 
  filter(aNo <= 2014) %>%
  gather(Precip, Tmin, Tmax, key = "Variable", value = "Valor") %>% mutate(Valor = as.numeric(Valor))

datos1980_2014gathered %>% filter(Variable == "Tmin") %>% group_by(Variable) %>% summarise(max = max(Valor, na.rm = T), min = min(Valor, na.rm = T), promedio = mean(Valor, na.rm = T), media = median(Valor, na.rm = T))

datos1980_2014gathered %>% filter(Variable == "Tmax") %>% group_by(Variable) %>% summarise(max = max(Valor, na.rm = T), min = min(Valor, na.rm = T), promedio = mean(Valor, na.rm = T), media = median(Valor, na.rm = T))

datos1980_2014gathered %>% filter(Variable == "Precip") %>% group_by(Variable) %>% summarise(max = max(Valor, na.rm = T), min = min(Valor, na.rm = T), promedio = mean(Valor, na.rm = T), media = median(Valor, na.rm = T))

ggplot(datos1980_2014gathered %>% filter(Variable != "Precip"), aes(as.factor(Variable), Valor, group = as.factor(Variable))) + geom_boxplot()

ggplot(datos1980_2014gathered %>% filter(Variable == "Precip"), aes(as.factor(Variable), Valor, group = as.factor(Variable))) + geom_boxplot()
```
Histograma de valores de mediciones
```{r}
ggplot(datos1980_2014gathered %>% filter(Variable != "Precip"), aes(x = Valor)) + 
  geom_histogram(bins = 100, color = "black", fill = "gray") + 
  facet_grid(vars(Variable))

ggplot(datos1980_2014gathered %>% filter(Variable == "Precip"), aes(x = Valor)) + 
  geom_histogram(bins = 100, color = "black", fill = "gray")
```


7. Listado de estaciones con más datos hasta 2014 (total de días entre 1980 y 2014 = 12784)
```{r}
datos1980_2014 <- datosGT1980 %>% 
  filter(aNo <= 2014) %>%
  gather(Precip, Tmin, Tmax, key = "Variable", value = "Valor") %>% 
  #na.omit() %>% 
  group_by(Estacion, Variable) %>% 
  summarise(Ns = sum(!is.na(Valor))) %>% 
  arrange(desc(Ns)) %>% 
  mutate(prctDias = Ns / 12784 * 100) %>% 
  filter(prctDias > 0)

datos1980_2014
```


8. Graficación de estaciones con más datos
```{r}
library(scales)

ggplot(datos1980_2014, aes(x = prctDias)) + 
  geom_histogram(bins = 100) + 
  scale_y_continuous(breaks= pretty_breaks()) + 
  labs(y = "Número de estaciones", x = "Porcentaje de datos completos") + 
  facet_grid(vars(Variable))
```

Seleccionar estaciones con más del 75% de los datos completos y hacer cálculos de ubicaciones distintas con base a las coordenadas de cada estación:
```{r}
gt75prct <- datos1980_2014 %>% filter(prctDias >= 75)

datosGT1980gg <- datosGT1980 %>% 
  gather(Precip, Tmin, Tmax, key = "Variable", value = "Valor") %>% 
  filter(aNo <= 2014)

datosGT75 <- inner_join(gt75prct, datosGT1980gg, by = c("Estacion", "Variable")) %>% 
  inner_join(EstLoc, by = c("Estacion" = "CODIGO")) %>% 
  select(Estacion, Variable, prctDias, Fecha, aNo, Valor, ID, LAT, LONG)

datosGT75 %>% 
  group_by(Estacion, Variable) %>% 
  summarise(Mediciones = sum(!is.na(Valor))) %>% 
  arrange(desc(Mediciones))

```

7. Revisión de estaciones en misma ubicación (por resolución de ubicaciones)
```{r}
datosGT75 %>% group_by(LAT, LONG, Variable) %>% 
  summarise(Mediciones = sum(!is.na(Valor))) %>% 
  filter(Mediciones > 0 & LAT != 0 & LONG != 0) %>% 
  arrange(Mediciones) %>% 
  group_by(Variable) %>% 
  summarise(Estaciones = n())
```

¿Qué hacer con estaciones repetidas?
Opción tentativa: Seleccionar la estación que tenga más datos por celda.

```{r}
EstGT75Repetidas <- datosGT75 %>% 
  group_by(Estacion, LAT, LONG, Variable) %>%
  summarise(n = n()) %>%
  group_by(LAT, LONG, Variable) %>% 
  summarise(CantEst = n()) %>% 
  arrange(CantEst)

EstGT75Repetidas
```



Mapa con ubicacion de estaciones seleccionadas:
```{r}
leaflet(datosGT75 %>% group_by(Estacion, LAT, LONG) %>%  summarise(n())) %>% addTiles() %>% addMarkers(~LONG, ~LAT)
```

Valores de estaciones seleccionadas:
```{r}
datosGT75 %>% 
  mutate(Valor = as.numeric(Valor)) %>% 
  filter(Variable == "Tmax") %>% 
  group_by(Variable) %>% 
  summarise(max = max(Valor, na.rm = T), min = min(Valor, na.rm = T), promedio = mean(Valor, na.rm = T), media = median(Valor, na.rm = T))

datosGT75 %>% 
  mutate(Valor = as.numeric(Valor)) %>% 
  filter(Variable == "Tmin") %>% 
  group_by(Variable) %>% 
  summarise(max = max(Valor, na.rm = T), min = min(Valor, na.rm = T), promedio = mean(Valor, na.rm = T), media = median(Valor, na.rm = T))

datosGT75 %>% 
  mutate(Valor = as.numeric(Valor)) %>% 
  filter(Variable == "Precip") %>% 
  group_by(Variable) %>% 
  summarise(max = max(Valor, na.rm = T), min = min(Valor, na.rm = T), promedio = mean(Valor, na.rm = T), media = median(Valor, na.rm = T))
```

Revisar esos valores de 0 para temperaturas mínimas y máximas:
```{r}
datosGT75 %>% mutate(Valor = as.numeric(Valor)) %>% 
  filter(Variable == "Tmax" & Valor == 0) %>% 
  group_by(Estacion) %>% 
  summarise(N = n())

datosGT75 %>% mutate(Valor = as.numeric(Valor)) %>% 
  filter(Variable == "Tmin" & Valor == 0) %>% 
  group_by(Estacion) %>% 
  summarise(N = n())
```
Eliminar esa estación para siguientes cálculos:
```{r}
datosGT75 <- datosGT75 %>% 
  filter(Estacion != "84111")

datosGT75 %>% 
  mutate(Valor = as.numeric(Valor)) %>% 
  filter(Variable == "Tmax") %>% 
  group_by(Variable) %>% 
  summarise(max = max(Valor, na.rm = T), min = min(Valor, na.rm = T), promedio = mean(Valor, na.rm = T), media = median(Valor, na.rm = T))

datosGT75 %>% 
  mutate(Valor = as.numeric(Valor)) %>% 
  filter(Variable == "Tmin") %>% 
  group_by(Variable) %>% 
  summarise(max = max(Valor, na.rm = T), min = min(Valor, na.rm = T), promedio = mean(Valor, na.rm = T), media = median(Valor, na.rm = T))

```

Revisar valores de estadísticas por estación:
```{r}
datosGT75 %>% 
  filter(Variable == "Tmin") %>% 
  mutate(Valor = as.numeric(Valor)) %>%
  group_by(Estacion) %>% 
  summarise(max = max(Valor, na.rm = T), min = min(Valor, na.rm = T), promedio = mean(Valor, na.rm = T), media = median(Valor, na.rm = T), n = sum(!is.na(Valor)))

datosGT75 %>% 
  filter(Variable == "Tmax") %>% 
  mutate(Valor = as.numeric(Valor)) %>%
  group_by(Estacion) %>% 
  summarise(max = max(Valor, na.rm = T), min = min(Valor, na.rm = T), promedio = mean(Valor, na.rm = T), media = median(Valor, na.rm = T), n = sum(!is.na(Valor)))

datosGT75 %>% 
  filter(Variable == "Precip") %>% 
  mutate(Valor = as.numeric(Valor)) %>%
  group_by(Estacion) %>% 
  summarise(max = max(Valor, na.rm = T), min = min(Valor, na.rm = T), promedio = mean(Valor, na.rm = T), media = median(Valor, na.rm = T), n = sum(!is.na(Valor)))

```

Exportar archivo con estaciones seleccionadas:
```{r}
colSums(is.na(datosGT75))
write_csv(datosGT75, "datosGT75.csv")
```

##Calculo de diferencias entre valores medidos y modelados

#Extracción de valores de Netcdfs desde CDO

Comando de CDO para concatenar netcdfs
```{bash}
shopt -s globstar
cdo cat **/*variables*.nc estaciones.nc

```

Script para sacar valores de estaciones
```{bash}
#!/bin/bash
touch datosMetEstaciones.txt
while read p ; do
  lon=$(echo $p | cut -d ',' -f 5); lat=$(echo $p | cut -d ',' -f 1);
    cdo -outputtab,lat,lon,date,name,value -remapnn,lon=${lon}_lat=${lat} -sellevidx,1 TMAX_test.nc >> datosMetEstaciones.txt
	done <EstacionesCoordenadas_netcdf.csv
```

Importar valores de los modelos extraidos a puntos de estaciones meteorológicas y hacer conversiones necesarias (Longitud y Temperatura)
```{r}
#recordar remover el "#" del archivo de texto antes de correr la rutina
EstCoordNetcdf <- read_csv("EstacionesCoordenadas_netcdf.csv")
EstCoordNetcdf$LONG2 <- round(EstCoordNetcdf$LONG2, 4)

# datosMetEstaciones_tmax_80_13.txt
# datosMetEstaciones_tmin_80_13.txt

# netcdf_pt/datosMetEstaciones_TMPsfc_tmax.txt
# netcdf_pt/datosMetEstaciones_TMPsfc_tmin.txt

# netcdf_t/datosMetEstaciones_Tmax.txt
# netcdf_t/datosMetEstaciones_Tmin.txt


datosModelosTmax <- read_table2("netcdf_t/datosMetEstaciones_Tmax.txt")
datosModelosEstacionID_Tmax <- datosModelosTmax %>% 
  select(-X6) %>% 
  rename(LAT = lat, LONG2 = lon, Fecha = date, ValorModelo = value) %>% 
  group_by(LAT, LONG2) %>% 
  summarise(n_valores = n()) %>% 
  mutate(LONG = LONG2-360) %>% 
  left_join(
    EstCoordNetcdf, by = c("LAT", "LONG2")
  )

datosModelosTmin <- read_table2("netcdf_t/datosMetEstaciones_Tmin.txt")
datosModelosEstacionID_Tmin <- datosModelosTmin %>% 
  select(-X6) %>% 
  rename(LAT = lat, LONG2 = lon, Fecha = date, ValorModelo = value) %>% 
  group_by(LAT, LONG2) %>% 
  mutate(LONG = LONG2-360) %>% 
  left_join(
    EstCoordNetcdf, by = c("LAT", "LONG2")
  )

datosModelosPRATEsfc <- read_table2("/media/cigefi/ISO_CA/PRATE_TMPsfc_raw/datosMetEstaciones_PRATEsfc_raw.txt")
tabla_general_GT75prct_PRATE <- datosModelosPRATEsfc %>% 
  select(-X6) %>% 
  mutate(value = replace(value, which(value<0 | value>0.005), NA)) %>% 
  #na.omit %>% 
  rename(LAT = lat, LONG2 = lon, Fecha = date) %>% 
  mutate(LONG = round(LONG2-360, 4), LAT = round(LAT, 4), LONG2 = round(LONG2, 4)) %>% 
  inner_join(EstCoordNetcdf %>% 
               mutate(LAT = round(LAT, 4), LONG = round(LONG, 4)), by = c("LAT", "LONG")) %>% 
  mutate(mmdia = value*86400, na.rm = T) %>% 
  group_by(LAT, LONG, Fecha, ID) %>%
  summarise(ValorModelo = mean(mmdia, na.rm = T)) %>% 
  right_join(datosGT75 %>%
               mutate(LAT = round(LAT, 4), LONG = round(LONG, 4)) %>% 
               filter(Variable == "Precip" & aNo >= 1980 & aNo <= 2012), 
             by = c("LAT", "LONG", "Fecha")) %>% 
  select(ID.x, Estacion, Variable, prctDias, Fecha, aNo, Valor, ValorModelo, LAT, LONG) %>% 
  mutate(diferencia = round(as.numeric(Valor) - ValorModelo, 2))


#datosModelosPRATE <- read_table2("netcdf_pt/datosMetEstaciones_PRATEsfc.txt")
#datosModelosEstacionID_PRATE <- datosModelosPRATE %>% 
#  select(-X6) %>% 
#  rename(LAT = lat, LONG2 = lon, Fecha = date, ValorModelo = value) %>% 
#  group_by(LAT, LONG2) %>% 
#  mutate(LONG = LONG2-360) %>% 
#  left_join(
#    EstCoordNetcdf, by = c("LAT", "LONG2")
#  )

#datosModelos <- datosModelosTmax %>% 
#  select(-X6) %>% 
#  rename(LAT = lat, LONG2 = lon, Fecha = date, TMaxModelo = value) %>% 
#  inner_join(
#    datosModelosTmin %>% 
#      select(-X6) %>% 
#      rename(LAT = lat, LONG2 = lon, Fecha = date, TMinModelo = value), 
#    by = c("LAT", "LONG2", "Fecha")
#  ) %>% 
#  gather(TMaxModelo, TMinModelo, key = "Variable", value = "Valor") %>% 
#  select(-c(name.x, name.y))

RevDatosGT75 <- datosGT75 %>% 
  group_by(ID, Estacion, LAT, LONG) %>% 
  summarise(n = sum(!is.na(Valor)))
RevDatosGT75
```
Juntar tablas de estaciones y valores modelados.
```{r}
datos_comparacion_ID_Tmax <- datosModelosTmax %>% 
  select(-X6) %>% 
  rename(LAT = lat, LONG2 = lon, Fecha = date, ValorModelo = value) %>% 
  mutate(ValorModelo = ValorModelo - 273.15) %>% 
  left_join(EstCoordNetcdf, by = c("LAT", "LONG2"))

tabla_general_GT75prct_Tmax <- datosGT75 %>% 
  filter(Variable == "Tmax"& aNo <= 2008) %>% 
  left_join(datos_comparacion_ID_Tmax, by = c("LAT", "LONG", "Fecha")) %>% 
  select(ID.x, Estacion, Variable, prctDias, Fecha, aNo, Valor, ValorModelo, LAT, LONG) %>% 
  mutate(diferencia = abs(as.numeric(Valor) - ValorModelo))
#leftjoin porque solo estamos sacando las de más de 75% de datos

datos_comparacion_ID_Tmin <- datosModelosTmin %>% 
  select(-X6) %>% 
  rename(LAT = lat, LONG2 = lon, Fecha = date, ValorModelo = value) %>% 
  mutate(ValorModelo = ValorModelo - 273.15) %>% 
  left_join(EstCoordNetcdf, by = c("LAT", "LONG2"))

tabla_general_GT75prct_Tmin <- datosGT75 %>% 
  filter(Variable == "Tmin"& aNo <= 2008) %>% 
  left_join(datos_comparacion_ID_Tmin, by = c("LAT", "LONG", "Fecha")) %>% 
  select(ID.x, Estacion, Variable, prctDias, Fecha, aNo, Valor, ValorModelo, LAT, LONG) %>% 
  mutate(diferencia = abs(as.numeric(Valor) - ValorModelo))
#leftjoin porque solo estamos sacando las de más de 75% de datos


#datos_comparacion_ID_PRATE <- datosModelosPRATE %>% 
#  select(-X6) %>% 
#  rename(LAT = lat, LONG2 = lon, Fecha = date, ValorModelo = value) %>% 
#  left_join(EstCoordNetcdf, by = c("LAT", "LONG2"))

#tabla_general_GT75prct_PRATE <- datosGT75 %>% 
#  filter(Variable == "Precip"& aNo <= 2008) %>% 
#  left_join(datos_comparacion_ID_PRATE, by = c("LAT", "LONG", "Fecha")) %>% 
#  select(ID.x, Estacion, Variable, prctDias, Fecha, aNo, Valor, ValorModelo, LAT, LONG) %>% 
#  mutate(diferencia = abs(as.numeric(Valor) - ValorModelo))
#leftjoin porque solo estamos sacando las de más de 75% de datos

```
Promedios y gráficos de estaciones seleccionadas:
```{r}
ggplot(tabla_general_GT75prct_Tmax, aes(x = as.numeric(Valor))) +
  geom_histogram(bins = 50) +
  geom_vline(aes(xintercept = mean(as.numeric(Valor), na.rm = T)))

ggplot(tabla_general_GT75prct_Tmax, aes(x = ValorModelo)) +
  geom_histogram(bins = 50) +
  geom_vline(aes(xintercept = mean(ValorModelo, na.rm = T)))

ggplot(tabla_general_GT75prct_Tmin, aes(x = as.numeric(Valor))) +
  geom_histogram(bins = 50) +
  geom_vline(aes(xintercept = mean(as.numeric(Valor), na.rm = T)))

ggplot(tabla_general_GT75prct_Tmin, aes(x = ValorModelo)) +
  geom_histogram(bins = 50) +
  geom_vline(aes(xintercept = mean(ValorModelo, na.rm = T)))

ggplot(tabla_general_GT75prct_PRATE, aes(x = as.numeric(Valor))) +
  geom_histogram(bins = 50) +
  scale_y_continuous(trans='log10')

ggplot(tabla_general_GT75prct_PRATE, aes(x = ValorModelo)) +
  geom_histogram(bins = 50) +
  scale_y_continuous(trans='log10')


```

Grafico por estación:
```{r}
ggplot(tabla_general_GT75prct_Tmax) + 
  geom_density(aes(x = as.numeric(Valor)), fill = "red", alpha = 0.3) +
  geom_density(aes(x = ValorModelo), fill = "blue", alpha = 0.3) +
  facet_grid(vars(ID.x)) + 
  ggtitle("TMax - rojo medido, azul modelado")

ggplot(tabla_general_GT75prct_Tmin) + 
  geom_density(aes(x = as.numeric(Valor)), fill = "red", alpha = 0.3) +
  geom_density(aes(x = ValorModelo), fill = "blue", alpha = 0.3) +
  facet_grid(vars(ID.x)) +
  ggtitle("TMin - rojo medido, azul modelado")

ggplot(tabla_general_GT75prct_PRATE) + 
  geom_density(aes(x = as.numeric(Valor)), fill = "red", alpha = 0.3) +
  geom_density(aes(x = ValorModelo), fill = "blue", alpha = 0.3) +
  facet_grid(vars(ID.x))
```

Graficar diferencias
```{r}
ggplot(tabla_general_GT75prct_Tmax, aes(x = diferencia)) + 
  geom_histogram(bins = 100) +
  geom_vline(aes(xintercept = mean(diferencia, na.rm = T)), col="red")

ggplot(tabla_general_GT75prct_Tmax %>% 
         mutate(mes = month(Fecha)) %>% 
         group_by(aNo, mes, Estacion) %>% 
         summarise(diffMensual = mean(diferencia)), 
       aes(x = diffMensual)) + geom_histogram(bins = 50) + 
  geom_vline(aes(xintercept = mean(diffMensual, na.rm = T)), col='red')


ggplot(tabla_general_GT75prct_Tmin, aes(x = diferencia)) + 
  geom_histogram(bins = 100) +
  geom_vline(aes(xintercept = mean(diferencia, na.rm = T)), col="red")

ggplot(tabla_general_GT75prct_Tmin %>% 
         mutate(mes = month(Fecha)) %>% 
         group_by(aNo, mes, Estacion) %>% 
         summarise(diffMensual = mean(diferencia)), 
       aes(x = diffMensual)) + geom_histogram(bins = 50) + 
  geom_vline(aes(xintercept = mean(diffMensual, na.rm = T)), col='red')


ggplot(tabla_general_GT75prct_PRATE, aes(x = diferencia)) + 
  geom_histogram(bins = 100) +
  geom_vline(aes(xintercept = mean(diferencia, na.rm = T)), col="red")

ggplot(tabla_general_GT75prct_PRATE %>% 
         mutate(mes = month(Fecha)) %>% 
         group_by(aNo, mes, Estacion) %>% 
         summarise(diffMensual = mean(diferencia)), 
       aes(x = diffMensual)) + geom_histogram(bins = 50) + 
  geom_vline(aes(xintercept = mean(diffMensual, na.rm = T)), col='red')


tabla_general_GT75prct_Tmax %>% 
  group_by(Estacion) %>% 
  summarise(DiffPromedio = mean(diferencia, na.rm = T)) %>%  #difrencia promedio total
  summarise(DiffPromedioTotal_Tmax = mean(DiffPromedio))

tabla_general_GT75prct_Tmin %>% 
  group_by(Estacion) %>% 
  summarise(DiffPromedio = mean(diferencia, na.rm = T)) %>% 
  summarise(DiffPromedioTotal_Tmin = mean(DiffPromedio))

tabla_general_GT75prct_PRATE %>% 
  group_by(Estacion) %>% 
  summarise(DiffPromedio = mean(diferencia, na.rm = T)) %>% 
  summarise(DiffPromedioTotal_Precip = mean(DiffPromedio))

```

Revisión de diferencias por estación:
```{r}
ggplot(tabla_general_GT75prct_Tmax, aes(x = as.factor(ID.x), y = diferencia)) + 
  geom_boxplot(na.rm = T) +
  geom_hline(aes(yintercept = median(diferencia, na.rm = T)), col='red') +
  geom_hline(aes(yintercept = mean(diferencia, na.rm = T)), col='green') +
  annotate("text",
           label = "media", 
           x = 6, y = 16, size = 5, colour = "red") + 
    annotate("text",
           label = "promedio", 
           x = 6, y = 17, size = 5, colour = "green") + 
    ggtitle("TMax por estación - valores diarios")

ggplot(tabla_general_GT75prct_Tmax %>% 
         mutate(mes = month(Fecha)) %>% 
         group_by(aNo, mes, ID.x) %>% 
         summarise(diffMensual = mean(diferencia, na.rm = T)), 
       aes(x = as.factor(mes), y = diffMensual, group = mes)) + 
  geom_boxplot()


ggplot(tabla_general_GT75prct_Tmin, aes(x = as.factor(ID.x), y = diferencia)) + 
  geom_boxplot(na.rm = T) +
  geom_hline(aes(yintercept = median(diferencia, na.rm = T)), col='red') +
  geom_hline(aes(yintercept = mean(diferencia, na.rm = T)), col='green') +
  annotate("text",
           label = "media", 
           x = 6, y = 16, size = 5, colour = "red") + 
    annotate("text",
           label = "promedio", 
           x = 6, y = 17, size = 5, colour = "green") +
      ggtitle("TMin por estación - valores diarios")

ggplot(tabla_general_GT75prct_Tmin %>% 
         mutate(mes = month(Fecha)) %>% 
         group_by(aNo, mes, ID.x) %>% 
         summarise(diffMensual = mean(diferencia, na.rm = T)), 
       aes(x = as.factor(mes), y = diffMensual, group = mes)) + 
  geom_boxplot()


ggplot(tabla_general_GT75prct_PRATE, aes(x = as.factor(ID.x), y = diferencia)) + 
  geom_boxplot(na.rm = T)

ggplot(tabla_general_GT75prct_PRATE %>% 
         mutate(mes = month(Fecha)) %>% 
         group_by(aNo, mes, ID.x) %>% 
         summarise(diffMensual = mean(diferencia, na.rm = T)), 
       aes(x = as.factor(mes), y = diffMensual, group = mes)) + 
  geom_boxplot()
```

Revisión de valores de precipitación:
Totales mensuales:
```{r}
tabla_general_GT75prct_PRATE %>% 
  mutate(mes = month(Fecha)) %>% 
  group_by(ID.x, aNo, mes) %>% 
  summarise(valorMes = sum(as.numeric(Valor)),
            valorModeloMes = round(sum(ValorModelo), 1)) %>% 
  mutate(diffMes = abs(valorMes - valorModeloMes)) %>% 
  group_by(aNo, mes) %>% 
  summarise(mediaDiff = median(diffMes, na.rm = T),
            promedioDiff = mean(diffMes, na.rm = T))

tabla_general_GT75prct_PRATE %>% 
  group_by(ID.x, aNo) %>% 
  summarise(valoraNo = sum(as.numeric(Valor)),
            valorModeloaNo= round(sum(ValorModelo), 1)) %>% 
  mutate(diffaNo = valoraNo - valorModeloaNo) %>%
  group_by(aNo) %>% 
  summarise(prom_diffaNo = mean(diffaNo, na.rm =T),
         media_diffaNo = median(diffaNo, na.rm=T)
         )

ggplot(
  tabla_general_GT75prct_PRATE %>% 
  group_by(ID.x, aNo) %>% 
  summarise(valoraNo = sum(as.numeric(Valor)),
            valorModeloaNo= round(sum(ValorModelo), 1)) %>% 
  mutate(diffaNo = valoraNo - valorModeloaNo) %>%
  group_by(aNo) %>% 
  summarise(prom_diffaNo = mean(diffaNo, na.rm =T),
         media_diffaNo = median(diffaNo, na.rm=T)), 
         aes(x = aNo, y = abs(media_diffaNo))) +
    geom_line()
```

Revisar diferencia entre totales promedio por cada año.
```{r}
tabla_general_GT75prct_PRATE %>% 
  group_by(ID.x, aNo) %>% 
  summarise(valoraNo = sum(as.numeric(Valor)),
            valorModeloaNo= round(sum(ValorModelo), 1)) %>% 
  group_by(aNo) %>% 
  summarise(prom_aNo = mean(valoraNo, na.rm =T),
         media_aNo = median(valorModeloaNo, na.rm=T)
         )

ggplot(
  tabla_general_GT75prct_PRATE %>% 
  group_by(ID.x, aNo) %>% 
  summarise(valoraNo = sum(as.numeric(Valor)),
            valorModeloaNo= round(sum(ValorModelo), 1)) %>% 
  group_by(aNo) %>% 
  summarise(prom_aNo = mean(valoraNo, na.rm =T),
         promModelo_aNo = median(valorModeloaNo, na.rm=T)
         ), 
  aes(x = aNo, y = prom_aNo)) + 
  geom_line() + 
  geom_line(data = 
    tabla_general_GT75prct_PRATE %>% 
  group_by(ID.x, aNo) %>% 
  summarise(valoraNo = sum(as.numeric(Valor)),
            valorModeloaNo= round(sum(ValorModelo), 1)) %>% 
  group_by(aNo) %>% 
  summarise(prom_aNo = mean(valoraNo, na.rm =T),
         promModelo_aNo = median(valorModeloaNo, na.rm=T)
         ), 
  aes(x = aNo, y = promModelo_aNo), colour = "red"
  )

```

Verificar datos estación por estación:
Primero buscar estaciones con menores diferencias entre modelado y medido
```{r}
#sumar la lluvia de todos el periodo y comparar diferencias
tabla_general_GT75prct_PRATE %>% 
  group_by(ID.x) %>% 
  summarise(MedicionTotal = sum(as.numeric(Valor), na.rm = T),
            ModeloTotal= sum(ValorModelo)) %>% 
  mutate(diferencia = abs(MedicionTotal - ModeloTotal)) %>% 
  arrange(diferencia)
```

¿Relación entre diferencia entre totales y porcentaje de datos completos?
```{r}
library(ggrepel)

tabla_general_GT75prct_PRATE %>% 
  group_by(ID.x, prctDias) %>% 
  summarise(MedicionTotal = sum(as.numeric(Valor), na.rm = T),
            ModeloTotal= sum(ValorModelo)) %>% 
  mutate(diferencia = abs(MedicionTotal - ModeloTotal)) %>% 
  arrange(diferencia)

ggplot(
  tabla_general_GT75prct_PRATE %>% 
  group_by(ID.x, prctDias) %>% 
  summarise(MedicionTotal = sum(as.numeric(Valor), na.rm = T),
            ModeloTotal= sum(ValorModelo)) %>% 
  mutate(diferencia = abs(MedicionTotal - ModeloTotal)) %>% 
  arrange(diferencia), 
  aes(x = prctDias, y = diferencia)) + 
  geom_point(colour = "red")

ggplot(
  tabla_general_GT75prct_PRATE %>% 
  group_by(ID.x, prctDias) %>% 
  summarise(MedicionTotal = sum(as.numeric(Valor), na.rm = T),
            ModeloTotal= sum(ValorModelo)) %>% 
  mutate(diferencia = abs(MedicionTotal - ModeloTotal)) %>% 
  arrange(diferencia), 
  aes(x = prctDias, y = diferencia)) + 
  geom_point(colour = "red") + 
  geom_label_repel(aes(label = ID.x),
                   box.padding   = 0.35, 
                   point.padding = 0.5,
                   segment.color = 'grey50')


```
Visualmente no aparenta existir una relación entre porcentaje de días con medición vs diferencia entre valor medido y modelado.

Ahora cambiar diferencia a porcentaje del total modelado para cada estación (el total modelado siempre fue mayor que el medido):
```{r}
tabla_general_GT75prct_PRATE %>% 
  group_by(ID.x, prctDias) %>% 
  summarise(MedicionTotal = sum(as.numeric(Valor), na.rm = T),
            ModeloTotal= sum(ValorModelo)) %>% 
  mutate(diferencia = ModeloTotal - MedicionTotal, 
         prcntDif = diferencia * 100 / ModeloTotal) %>% 
  arrange(prcntDif)

ggplot(
  tabla_general_GT75prct_PRATE %>% 
    group_by(ID.x, prctDias) %>% 
    summarise(MedicionTotal = sum(as.numeric(Valor), na.rm = T),
              ModeloTotal= sum(ValorModelo)) %>% 
    mutate(diferencia = ModeloTotal - MedicionTotal, 
           prcntDif = diferencia * 100 / ModeloTotal)
  , aes(x = prcntDif)) + 
  geom_histogram(bins = 50)

ggplot(
  tabla_general_GT75prct_PRATE %>% 
    group_by(ID.x, prctDias) %>% 
    summarise(MedicionTotal = sum(as.numeric(Valor), na.rm = T),
              ModeloTotal= sum(ValorModelo)) %>% 
    mutate(diferencia = ModeloTotal - MedicionTotal, 
           prcntDif = diferencia * 100 / ModeloTotal), 
  aes(x = prctDias, y = prcntDif)) + 
  geom_point(colour = "blue")


ggplot(
  tabla_general_GT75prct_PRATE %>% 
    group_by(ID.x, prctDias) %>% 
    summarise(MedicionTotal = sum(as.numeric(Valor), na.rm = T),
              ModeloTotal= sum(ValorModelo)) %>% 
    mutate(diferencia = ModeloTotal - MedicionTotal, 
           prcntDif = diferencia * 100 / ModeloTotal), 
  aes(x = prctDias, y = prcntDif)) + 
  geom_point(colour = "blue") +
  geom_label_repel(aes(label = ID.x),
                   box.padding   = 0.35, 
                   point.padding = 0.5,
                   segment.color = 'grey50')


```


Mapa con ubicación de estaciones meteorológicas usadas: 
Tmax
```{r}
leaflet(tabla_general_GT75prct_Tmax %>% 
          group_by(ID.x, LAT, LONG) %>%  
          summarise(difMedia = median(diferencia, na.rm = T))
        ) %>% 
  addTiles() %>% 
  addCircleMarkers(~LONG, 
                   ~LAT, 
                   radius = ~difMedia,
                   color = "red",
                   stroke = FALSE, fillOpacity = 0.5,
                   label = ~as.character(ID.x))
```

Tmin
```{r}
leaflet(tabla_general_GT75prct_Tmin %>% 
          group_by(ID.x, LAT, LONG) %>%  
          summarise(difMedia = median(diferencia, na.rm = T))
        ) %>% 
  addTiles() %>% 
  addCircleMarkers(~LONG, 
                   ~LAT, 
                   radius = ~difMedia,
                   color = "red",
                   stroke = FALSE, fillOpacity = 0.5,
                   label = ~as.character(ID.x))
```

Precipitación
```{r}
leaflet(
  tabla_general_GT75prct_PRATE %>% 
    group_by(LONG, LAT, ID.x, prctDias) %>% 
    summarise(MedicionTotal = sum(as.numeric(Valor), na.rm = T),
              ModeloTotal= sum(ValorModelo)) %>% 
    mutate(diferencia = ModeloTotal - MedicionTotal, 
           prcntDif = diferencia * 100 / ModeloTotal)
  ) %>% 
  addTiles() %>% 
  addCircleMarkers(~LONG, 
                   ~LAT, 
                   radius = ~prcntDif/10,
                   color = "blue",
                   stroke = FALSE, fillOpacity = 0.5,
                   label = ~as.character(ID.x))
```


Mapas estáticos
```{r}
library(sf)
library(tmap)
library(rmapshaper)
celdasEstaciones <- st_read("/home/cigefi/Guillermo/ISORSM/shapes/celdas_estaciones.shp")
bordeCR <- st_read("/home/cigefi/Guillermo/ISORSM/shapes/ExtCostaRica.gpkg")
elevacionCR <- st_read("/home/cigefi/Guillermo/ISORSM/shapes/ElevacionCR.gpkg")
#tm_shape(elevacionCR) + tm_polygons("ELEVACION", style="quantile", border.col="transparent")
#para cargar elevación

elevacionCR <- ms_simplify(elevacionCR)

TmaxMap <- st_as_sf(tabla_general_GT75prct_Tmax %>% 
                      group_by(ID.x, LAT, LONG) %>% 
                      summarise(media_dif = mean(diferencia, na.rm = T)), 
                    coords = c("LONG", "LAT"), crs = 4326)

TminMap <- st_as_sf(tabla_general_GT75prct_Tmin %>% 
                      group_by(ID.x, LAT, LONG) %>% 
                      summarise(media_dif = mean(diferencia, na.rm = T)), 
                    coords = c("LONG", "LAT"), crs = 4326)

tmap_mode('plot')
tm_shape(bordeCR) + tm_fill() +
  tm_shape(celdasEstaciones) + tm_fill(col = "red", alpha = 0.3) +
  tm_shape(TmaxMap) + tm_bubbles("media_dif", 
                                 title.size = "Diferencia en C") + tm_text("ID.x", 
                                                        size = "media_dif", 
                                                        auto.placement = T, 
                                                        legend.size.show = FALSE)

tm_shape(bordeCR) + tm_fill() +
  tm_shape(celdasEstaciones) + tm_fill(col = "red", alpha = 0.3) +
  tm_shape(TminMap) + tm_bubbles("media_dif", 
                                 title.size = "Diferencia en C") + tm_text("ID.x", 
                                                        size = "media_dif", 
                                                        auto.placement = T, 
                                                        legend.size.show = FALSE)

tm_shape(bordeCR) + tm_fill() +
  tm_shape(celdasEstaciones) + tm_fill(col = "red", alpha = 0.3) +
  tm_shape(
    st_as_sf(
      tabla_general_GT75prct_PRATE %>% 
        group_by(LONG, LAT, ID.x, prctDias) %>% 
        summarise(MedicionTotal = sum(as.numeric(Valor), na.rm = T),
                  ModeloTotal= sum(ValorModelo)) %>% 
        mutate(diferencia = ModeloTotal - MedicionTotal, 
               prcntDif = diferencia * 100 / ModeloTotal),
      coords = c("LONG", "LAT"), crs = 4326)
  ) + 
  tm_bubbles("prcntDif", 
             title.size = "% de dif entre total modelado y medido") #+
  #tm_text("ID.x", size = "prcntDif", auto.placement = T, legend.size.show = FALSE)
```
Revisar este sitio para mejorar mapa:
https://github.com/mtennekes/tmap/tree/master/demo/LondonCrimes

Notar que las estaciones 66 y 65 están en una misma celda. Seleccionar únicamente una de ellas para las comparaciones.


Graficar líneas de tiempo de las diferencias medidas y modeladas por estación
```{r}
xtmax <- tabla_general_GT75prct_Tmax %>% 
  ungroup() %>%  
  select(Fecha, ID.x, diferencia) %>% 
  spread(ID.x, diferencia)

xtmin <- tabla_general_GT75prct_Tmin %>% 
  ungroup() %>%  
  select(Fecha, ID.x, diferencia) %>% 
  spread(ID.x, diferencia)

library(dygraphs)
library(xts)
xtmax <- xts(xtmax[2:20], order.by = as.Date(xtmax$Fecha, format="%m/%d/%Y"))
xtmin <- xts(xtmin[2:17], order.by = as.Date(xtmin$Fecha, format="%m/%d/%Y"))

dygraph(xtmax) %>% 
  dyRangeSelector() %>% 
  dyHighlight(highlightSeriesBackgroundAlpha = 0.2,
              hideOnMouseOut = FALSE)

dygraph(xtmin) %>% 
  dyRangeSelector() %>% 
  dyHighlight(highlightSeriesBackgroundAlpha = 0.2,
              hideOnMouseOut = FALSE)

```

Grafico de series de tiempo de diferencia media entre valores medidos y modelados.
```{r}
xtmaxmedia <- tabla_general_GT75prct_Tmax %>% 
  ungroup() %>%  
  select(Fecha, ID.x, diferencia) %>% 
  spread(ID.x, diferencia)

diffmaxMedia <- apply(xtmaxmedia[2:20], 1, median, na.rm=T)
xtmaxmedia$diffTMaxMedia <- diffmaxMedia
xtmaxmedia <- xts(xtmaxmedia[21], order.by = as.Date(xtmaxmedia$Fecha, format="%m/%d/%Y"))

dygraph(xtmaxmedia) %>% 
  dyRangeSelector()

xtminmedia <- tabla_general_GT75prct_Tmin %>% 
  ungroup() %>%  
  select(Fecha, ID.x, diferencia) %>% 
  spread(ID.x, diferencia)

diffminMedia <- apply(xtminmedia[2:17], 1, median, na.rm=T)
xtminmedia$diffTMinMedia <- diffminMedia
xtminmedia <- xts(xtminmedia[18], order.by = as.Date(xtminmedia$Fecha, format="%m/%d/%Y"))

dygraph(xtminmedia) %>% 
  dyRangeSelector()
```


#Lectura de archivos Netcdf
```{r}
library(ncdf4)
fecha_inicio <- ymd("2010-01-01") - days(1)
ncpath <- "/home/cigefi/Guillermo/ISORSM/"
ncname <- "CPRATsfc_10_d"  
ncfname <- paste(ncpath, ncname, ".nc", sep="")
dname <- "cpratsfc" 

```

Desplegar mapa con extención de netcdf
```{r}
library(RColorBrewer)
library(raster)

ncin <- nc_open(ncfname)
precip <- ncvar_get(ncin,"cpratsfc")

lon <- ncvar_get(ncin,"lon")
lat <- ncvar_get(ncin,"lat")
lon2<-lon-360

precip[precip==fillvalue$value] <- NA
dlname <- ncatt_get(ncin,dname,"long_name")
dunits <- ncatt_get(ncin,dname,"units")
fillvalue <- ncatt_get(ncin,dname,"_FillValue")
dim(tmp_array)

nc_close(ncin)

fillvalue <- ncatt_get(ncin,dname,"_FillValue")

precip_slice <- precip[,,1,1]
image(lon2, lat, precip_slice, col=rev(brewer.pal(10, "RdBu")))


```

##Comparación de valores con temperaturas sacadas de variable *TMPsfc*
Importar valores de los modelos extraidos a puntos de estaciones meteorológicas y hacer conversiones necesarias (Longitud y Temperatura)
```{r}
#recordar remover el "#" del archivo de texto antes de correr la rutina
datosModelosTmax <- read_table2("netcdf_pt/datosMetEstaciones_TMPsfc_tmax.txt")
datosModelosEstacionID_Tmax <- datosModelosTmax %>% 
  select(-X6) %>% 
  rename(LAT = lat, LONG2 = lon, Fecha = date, ValorModelo = value) %>% 
  group_by(LAT, LONG2) %>% 
  summarise(n_valores = n()) %>% 
  mutate(LONG = LONG2-360) %>% 
  left_join(
    EstCoordNetcdf, by = c("LAT", "LONG2")
  )

datosModelosTmin <- read_table2("datosMetEstaciones_tmin_80_13.txt")
datosModelosEstacionID_Tmin <- datosModelosTmin %>% 
  select(-X6) %>% 
  rename(LAT = lat, LONG2 = lon, Fecha = date, ValorModelo = value) %>% 
  group_by(LAT, LONG2) %>% 
  mutate(LONG = LONG2-360) %>% 
  left_join(
    EstCoordNetcdf, by = c("LAT", "LONG2")
  )
```
